【裁判字號】    94,簡上緝,2
【裁判日期】    950310
【裁判案由】    違反毒品危害防制條例
【裁判全文】
臺灣花蓮地方法院刑事判決             94年度簡上緝字第2號
上  訴  人  臺灣花蓮地方法院檢察署檢察官
被      告  甲○○
                    現暫寄押於台灣花蓮戒治所
上列上訴人因被告違反毒品危害防制條例案件，不服本院花蓮簡
易庭93年度花簡字第435號，中華民國93年11月18日第一審判決
（聲請簡易處刑案號：93年度毒偵字第411號）提起上訴，暨移
送併案審理（台灣台北地方法院檢察署94年度毒偵字第1238號、
95年度毒偵字第78號、台灣板橋地方法院檢察署93年度毒偵緝字
第518號），本院管轄之合議庭，改依第一審通常程序審理並判
決如下：
    主  文
原判決撤銷。
甲○○連續施用第一級毒品，處有期徒刑壹年陸月。扣案之注射
針筒參支及海洛因殘渣袋參個，均沒收銷燬之。
    事  實
一、甲○○前於民國91年間因施用毒品案件，經台灣台北地方法
    院以91年度毒聲字第761 號裁定送勒戒處所觀察、勒戒後，
    認無繼續施用毒品傾向，由台灣台北地方法院檢察署檢察官
    於同年11月7日以91年度毒偵緝字第324號不起訴處分確定。
    竟仍不知悔改，基於施用第一級毒品海洛因之概括犯意，自
    92年8月某日起至94年9月8日止，在台北市○○區○○路232
    號7樓、花蓮縣花蓮市○○○街109號5樓之1住處及台北地區
    之不詳地址，以平均每天1 次之頻率，將第一級毒品海洛因
    放置於香菸中吸食或以生理食鹽水稀釋海洛因後以針筒注射
    之方式，施用海洛因多次。經警分別於92年8月10日、同年
    12月26日、93年5月25日、94年5月8日及同年9月8日（以上2
    次甲○○均冒用第三人吳聲錦之名義受檢測）採其尿液送驗
    ，均呈嗎啡之陽性反應，另經警於94年5月8日查獲時，扣得
    甲○○所有供施用海洛因之注射針筒1支，再於94年9月8日
    查獲時，扣得甲○○所有供施用海洛因之注射針筒2支及海
    洛因殘渣袋3個，始查知上情。
二、案經花蓮縣警察局移送台灣花蓮地方法院檢查署檢察官聲請
    簡易判決處刑及台北市政府警察局萬華分局報告台灣台北地
    方法院檢察署、台北市政府警察局大同分局報告台灣板橋地
    方法院檢察署移送併案審理。
    理  由
一、上開犯罪事實，業據被告甲○○於本院審理時坦承無訛，而
    被告分別於92年8月10日、同年12月26日、93年5月25日、94
    年5月8日及同年9月8日為警採尿送驗結果均呈嗎啡陽性反應
    ，此有台北市立療養院煙毒尿液檢驗報告、明生生物科技股
    份有限公司濫用藥物檢體檢驗報告各1 份、台北市政府警察
    局大同分局煙毒、麻藥案件尿液委驗單2 份、慈濟大學濫用
    藥物檢驗中心檢驗總表、毒品案件尿液檢體採集送驗紀錄表
    各1 份、台灣檢驗科技股份有限公司濫用藥物檢驗報告、台
    北市政府偵辦毒品案件尿液檢體委驗單各2份（前開2份檢驗
    資料係被告冒用吳聲錦名義受測，有內政部警政署刑事警察
    局94年8月31日刑紋字第0940132989號鑑驗書1份在卷可查）
    附卷可稽，並有被告所有供施用海洛因之注射針筒共3 支及
    海洛因殘渣袋3 個扣案可參，足證被告上開自白與事實相符
    ，應堪採信。又被告曾因施用毒品案件，經台灣台北地方法
    院裁定送觀察、勒戒後，認無繼續施用毒品傾向，由台灣台
    北地方法院檢察署檢察官以91年度毒偵緝字第324 號不起訴
    處分確定，有台灣高等法院被告前案紀錄表1 份在卷可佐。
    綜上，本案事證明確，被告犯行洵堪認定，應予依法論科
二、按毒品危害防制條例業於92年6月6日修正通過，並自93年1
    月9日起施行，本次修法目的係鑑於初犯施用毒品行為，經
    觀察、勒戒後，無繼續施用毒品傾向，或強制戒治期滿，經
    不起訴處分者，5年內再犯率甚高，原據以實施之觀察、勒
    戒或強制戒治既已無法收其實效，故不再施以觀察、勒戒或
    強制戒治之保安處分，逕施以徒刑之刑事處遇程序。查本案
    被告施用第一級毒品行為開始時間雖在上開條例修正前，然
    其施用第一級毒品之犯行為一連續性之行為，而其施用毒品
    行為終了之時，既在上開條例修正施行後，自應適用上開修
    正後毒品危害防制條例關於觀察勒戒及強制戒治之規定，故
    本案被告如前所述於91年間觀察、勒戒期滿釋放後，5年內
    再犯本件施用毒品之行為，自應由檢察官依修正後之毒品危
    害防制條例提起公訴。另毒品危害防制條例第10條第1項關
    於施用第一級毒品規定之犯罪構成要件及刑罰並無任何修正
    變更，自無新舊法比較之問題，均附予敘明。
三、核被告所為，係犯毒品危害防制條例第10條第1 項施用第一
    級毒品罪。被告施用海洛因前後持有海洛因之低度行為應為
    施用海洛因之高度行為吸收，不另論罪。被告先後多次施用
    海洛因之犯行，時間緊接，方法相同，觸犯構成要件相同之
    罪，顯係基於概括犯意為之，應依連續犯之規定，論以一罪
    ，並加重其刑。檢察官移送併案部分，與聲請簡易判決處刑
    之犯罪事實有連續犯之裁判上一罪關係，為聲請簡易判決處
    刑效力所及，本院自應併予審究。至被告雖另有施用第二級
    毒品安非他命之犯行，然其係以放置安非他命於吸食器中加
    熱吸食之方法施用之，並未與海洛因共同施用一情，業據被
    告於本院審理時供述明確，故該部分與本案並無想像競合犯
    之裁判上一罪關係，本院不應併予審究，仍應由檢察官另為
    妥適之處理，併此敘明。原審法院以被告犯行明確，依法論
    科，固非無見，然就被告除於93年5 月25日施用海洛因犯行
    外，被告另有自92年8 月某日起至94年9月8日止施用第一級
    毒品之犯行部分未及審酌，上訴人就此部分指摘原判決不當
    ，為有理由，自應將原判決撤銷改判。爰審酌被告有竊盜罪
    、持有第二級毒品罪、詐欺罪等前科（非累犯），有台灣高
    等法院被告前案紀錄表1 份附卷可稽，其無視於毒品對於自
    身健康之戕害及國家對於杜絕毒品犯罪之禁令，施用毒品時
    間長達2 年，且每天均需施用，其所犯雖未造成他人具體之
    損害，然已戕害身心至鉅，滋生之社會問題層面亦甚廣，其
    行為顯不可取，及被告犯罪後坦承犯行之態度等一切情狀，
    量處如主文所示之刑。扣案之注射針筒3支及海洛因殘渣袋3
    個均已經過使用，其上含有微量之海洛因，客觀上難以和注
    射針筒及袋子分離，均屬違禁物，應依毒品危害防制條例第
    18 條第1項前段規定均沒收銷燬之。
四、按地方法院簡易庭對被告為簡易判決處刑後，經當事人提起
    上訴，第二審之地方法院合議庭認為該案件係不得或不宜以
    簡易判決處刑之案件，地方法院合議庭應依刑事訴訟法第45
    5條之1，準用刑事訴訟法第369條第2項規定，撤銷原審判決
    ，並由該合議庭改依第一審通常程序審判。本案經審理結果
    認為被告前開違反毒品危害防制條例犯行不宜以簡易判決處
    刑，爰依前揭說明，改依第一審通常程序審理，附此敘明。
據上論斷，應依刑事訴訟法第452條、第455條之1第3項、第369
條第1項前段、第364條、第299條第1項前段，毒品危害防制條例
第10條第1項、第18條第1項前段，刑法第11條前段、第56條，判
決如主文。
本案經檢察官張立言到庭執行職務。
中    華    民    國    95    年     3    月     10  日
                       台灣花蓮地方法院刑事第二庭
                           審判長法  官    李豫雙
                                 法  官    林韋岑
                                 法  官    俞秀美
上列正本證明與原本無異。
如對本判決不服，應於送達後10日內，向本院提出上訴狀。（應
抄附繕本）告訴人或被害人如對於本判決不服者，應具備理由請
求檢察官上訴，其上訴期間之計算係以檢察官收受判決正本之日
期為準。
                                 書記官
中    華    民    國    95    年     3    月     10  日
附錄本案論罪科刑之法律條文：
毒品危害防制條例第10條：
施用第一級毒品者，處6月以上5年以下有期徒刑。
施用第二級毒品者，處3年以下有期徒刑。


司法院資訊處製作；財團法人民間司法改革基金會備份。
